【裁判字號】    96,交聲,1760
【裁判日期】    970331
【裁判案由】    交管條例聲異
【裁判全文】
臺灣板橋地方法院刑事裁定            96年度交聲字第1760號
原處分機關  交通部公路總局台北區監理所
異  議  人
即受處分人  山隆通運股份有限公司
代  表  人  丙○○
代  理  人  甲○○
            乙○○
上列異議人因違反道路交通管理處罰條例案件，對於交通部公路
總局台北區監理所於中華民國九十六年十月二十五日所為之處分
（原處分案號：北監營裁字裁40-E00000000號）聲明異議，本院
裁定如下：
    主      文
異議駁回。
    理      由
一、原處分意旨略以：異議人山隆通運股份有限公司所有之車號
    ＫＦ—９９５號營業用貨櫃曳引車，於民國九十六年九月四
    日上午八時三十分許，在新竹縣新埔鎮○○路遠東化纖廠前
    ，因有「貨車裝載不依規定（前後兩側共四支安全聯鎖裝置
    ，未依規定插入車斗，形同虛設），行駛公路」之違規行為
    ，經警攔停舉發，填製新竹縣警察局竹縣警交字第E0000000
    0 號舉發違反道路交通管理事件通知單，原處分機關於九十
    六年十月二十五日依道路交通管理處罰條例第五十六條第一
    項第四款規定，裁處罰鍰新台幣（下同）三千元（原舉發違
    規法條記載「該條例第五十六條第一項第六款」，經原處分
    機關更正為「該條例第五十六條第四款」），異議人於同日
    聲明異議等情。
二、異議意旨略以：異議人確實於前開時、地，由司機陳智信駕
    駛系爭營業曳引車為警舉發，惟系爭車輛皆定期依法驗車，
    依法設置聯鎖裝置，也確實將插綃插入定位，原處分應予撤
    銷云云。
三、法院之判斷：
（一）按聯結車輛之裝載，裝載之貨物及貨櫃不得伸出車尾以外
      ，裝載貨櫃時，並應與拖車固定聯結，道路交通安全規則
      第八十一條第五款定有明文。又汽車裝載時，有貨車或聯
      結汽車之裝載，不依規定情形者，處汽車所有人新台幣三
      千元以上九千元以下罰鍰，並責令改正或禁止通行，道路
      交通管理處罰條例第二十九條第一項第四款亦有明文。所
      謂「固定」聯結，應指該聯結車之拖車車體，應與所裝載
      之貨櫃，有固定之聯結。如僅設有聯結裝置，而裝載貨櫃
      時未使用該聯結裝置加以聯結，或該聯結裝置無法達成固
      定聯結之效果，為免該聯結車輛行駛於道路時，所裝載之
      貨櫃有脫落之虞，以保障其他用路人之安全，仍屬該條項
      所規範之範圍。
（二）查異議人之司機陳智信，於九十六年九月四日上午八時三
      十分許，駕駛異議人所有之系爭營業用貨櫃曳引車，行經
      新竹縣新埔鎮○○路遠東化纖廠前，為警攔停舉發等事實
      ，業據證人即舉發警員丁○○於本院審理時到庭證述明確
      ，並有舉發違反道路交通管理事件通知單、現場照片等件
      在卷可稽，應堪信為真實。
（三）而系爭曳引車之拖車車體部分確實設有聯結裝置（即異議
      人所稱之饅頭與插綃），惟依系爭曳引車照片所示，該插
      綃插入聯結裝置後，插綃之鐵鍊係自然垂掛於車外，並未
      焊接在拖車車體上，車行時將隨風搖擺，難以確保插綃脫
      落之可能，自難認已達成固定聯結之效果，應堪認定。
（四）至異議人主張系爭貨櫃曳引車均定期依法驗車云云，係依
      道路交通安全規則相關規定就系爭車輛之來源證明、規格
      、車輛型式、品質等項檢驗，與實際裝載時是否合乎規定
      無涉，尚難為異議人有利之認定，附此敘明。
（五）綜上所述，異議人所有之系爭貨櫃曳引車，確有「聯結汽
      車之裝載不依規定」之違規，原處分機關據以裁罰，於法
      有據，異議人聲明異議為無理由，應予駁回。
四、據上論斷，應依道路交通案件處理辦法第十九條，裁定如主
    文。
中    華    民    國    97    年    3     月    31    日
                  刑事第六庭  法  官  林鈺琅
以上正本證明與原本無異。
如不服本裁定，應於送達後5 日內，向本院提出抗告狀。
                              書記官  林蔚然
中    華    民    國    97    年    3     月    31    日


司法院資訊處製作；財團法人民間司法改革基金會備份。
